臺灣嘉義地方法院民事判決　　　　　　100年度家訴字第134號
原　　　告　新興資產管理股份有限公司
法定代理人　加藤匠
訴訟代理人　詹雪如
被　　　告　洪誌雄
　　　　　　康翠娥
共　　　同
訴訟代理人　林德昇律師
　　　　　　謝耿銘律師
上列當事人間宣告夫妻分別財產制事件，本院於民國100年8月31
日言詞辯論終結，判決如下：
    主      文
被告洪誌雄與被告康翠娥間之夫妻財產制應改用分別財產制。
訴訟費用由被告負擔。
    事實及理由
一、原告起訴主張：原債權人即債權讓與人慶豐商業銀行股份有
    限公司業已於民國93年8月27日就本件之本金暨利息（含已
    發生者）、違約金（含已發生者）、墊付費用等債權、擔保
    物權及其他一切從屬權利一併讓與予債權受讓人即原告，並
    依金融機構合併法第15條第1項第1款適用第18條第3項之規
    定，於同日將上述債權讓與以公告方式登報公告周知，是本
    件之債權業已合法移轉，對債務人等自公告之日起立即發生
    轉讓之效果。又原告前因與被告即債務人洪誌雄間之清償債
    務強制執行事件，經鈞院發給92年度執字第9221號債權憑證
    ，債務人迄今均未清償，計尚欠原告本金新台幣（下同）
    2,166,042元及利息與違約金，嗣經原告查調被告洪誌雄國
    稅局財產、所得資料，並查無可供執行之財產，而被告洪誌
    雄與被告康翠娥現婚姻關係存續中，其等婚後並未向法院辦
    理夫妻分別財產契約登記，是被告等之夫妻財產制自為法定
    財產制，依民法第1011條之規定，爰請鈞院判決被告洪誌雄
    與被告康翠娥之夫妻財產制改用分別財產制，並聲明：如主
    文所示。
二、被告洪誌雄、康翠娥則以：原告之訴駁回，訴訟費用由原告
    負擔等語資為抗辯。
三、按夫妻未以契約訂立夫妻財產制者，除本法另有規定外，以
    法定財產制，為其夫妻財產制；債權人對於夫妻一方之財產
    已為扣押，而未得受清償時，法院因債權人之聲請，得宣告
    改用分別財產制，民法第1005條、第1011條分別定有明文。
    而所謂未得受清償，包括全無可扣押之物或所扣押之物數量
    不足，及所扣押之財產不足清償該為扣押之債權人債權等情
    形（最高法院89年度台上字第854號民事判決意旨參照）。
四、經查：
(一)、原告主張被告二人為夫妻關係，婚後未以契約訂立夫妻財產
    制之事實，有戶籍謄本、法人及夫妻查詢系統明細為證，並
    為被告所不爭執，應堪信為真正。
(二)、次查，原告主張被告洪誌雄尚積欠2,166,042元及利息與違
    約金未清償，暨原告向本院聲請對被告洪誌雄強制執行，業
    經核發債權憑證等情，業據提出本院92年度執字第9221號債
    權憑證影本1份為證，並經本院調閱本院92年度執字第9221
    號債務執行卷宗核閱無誤，又被告洪誌雄名下無財產，被告
    康翠娥名下則有房屋及土地各1筆、汽車2輛乙節，有稅務電
    子閘門財產所得調件明細表在卷可參，是依上開事證，自堪
    信原告主張為真實。
(三)、被告2人婚後未以契約訂立夫妻財產制，本應以法定財產制
    為其等之夫妻財產制，現因原告即債權人對於被告洪誌雄之
    財產強制執行後，仍不足清償原告之債權，且被告洪誌雄名
    下亦已無財產可供執行，被告康翠娥名下則有財產，被告洪
    誌雄對被告康翠娥可能存有剩餘財產分配請求權存在，原告
    則有代位被告洪誌雄行使剩餘財產分配請求權之可能，是揆
    諸前揭說明，原告聲請宣告被告間之夫妻財產制改用為分別
    財產制，當屬有據。
(四)、綜上所述，本件原告依民法第1011條之規定，訴請宣告被告
    間之夫妻財產制應改用分別財產制，洵屬有據，應予准許。
五、據上論結，本件原告之訴為有理由，依民事訴訟法第78條、
    第85條第1項前段，判決如主文。
中    華    民    國  100    年    9    月    7    日
                  家事庭      法  官  洪嘉蘭
以上正本係照原本作成。
如對本判決上訴，須於判決送達後20日之不變期間內，向本院提
出上訴狀。如委任律師提起上訴者，應一併繳納上訴審裁判費。
中    華    民    國  100    年    9    月    7    日
                              書記官  許家瑜